臺灣雲林地方法院刑事判決
110年度智易字第5號
公  訴  人  臺灣雲林地方檢察署檢察官
被      告  LUKI ALFIATI（中文名：阿娣，印尼國人）  



選任辯護人  汪玉蓮律師
上列被告因詐欺等案件，經檢察官提起公訴（110年度偵字第155
3號），被告於準備程序中為有罪之陳述，本院合議庭裁定由受
命法官獨任行簡式審判程序，判決如下：
    主      文
LUKI ALFIATI共同犯詐欺得利罪，處拘役貳拾伍日，如易科罰金
，以新臺幣壹仟元折算壹日。又犯商標法第九十七條後段之意圖
販賣而透過網路方式陳列侵害商標權之商品罪，處拘役貳拾日，
如易科罰金，以新臺幣壹仟元折算壹日。又犯偽造署押罪，處有
期徒刑貳月，如易科罰金，以新臺幣壹仟元折算壹日。拘役部分
應執行拘役參拾伍日，如易科罰金，以新臺幣壹仟元折算壹日。
並於刑之執行完畢或赦免後，驅逐出境。
扣案之仿冒肩背包肆個、皮夾伍個、「內政部移民署南區事務大
隊雲林縣專勤隊執行查察營業（工作）處所紀錄表」之「現場相
關人員」欄位偽造之「WINDA SUSMIATI」簽名、指印共貳枚，均
沒收之。
    事實及理由
壹、犯罪事實　
一、LUKI ALFIATI（中文名：阿娣，下稱阿娣）為印尼籍失聯移
    工，因未加入全民健康保險(下稱全民健保)，故無使用全民
    健保及享有保險醫療費用給付之資格，竟與在臺合法外籍移
    工WINDA SUSMIATI（中文名：亞蒂，下稱亞蒂，印尼國人，
    另經臺灣雲林地方檢察署檢察官為不起訴處分）共同意圖為
    自己不法所有，基於詐欺得利之犯意聯絡，由阿娣徵得亞蒂
    之同意，接續於附表編號1至5所示之時間，至附表編號1至5
    所示之就醫醫事機構，持亞蒂之全民健康保險卡(下稱健保
    卡)佯稱為亞蒂本人，使該等醫事院所內不知情之醫師為阿
    娣提供醫療服務後，再以該不實之就診資料向衛生福利部中
    央健康保險署（下稱健保署）申請醫療費用給付，使健保署
    經辦核撥保險給付之公務員陷於錯誤，誤以為該就醫者均係
    合法健保之被保險人亞蒂，而據以核付保險給付點數予附表
    編號1至5所示之醫事機構，阿娣因而詐得免於支付醫事服務
    費用共新臺幣(下同)8,426元（起訴書誤載為8,857元）之利
    益。　　
二、阿娣明知註冊審定號00000000、00000000號之商標圖樣係義
    大利商固喜歡固喜公司（下稱固喜公司）向經濟部智慧財產
    局申請註冊核准登記而取得商標權，指定使用於肩背包、皮
    夾等商品，現仍在商標權期間，未得商標權人之同意或授權
    ，不得於同一或類似商品使用相同之商標圖樣，亦不得意圖
    販賣而透過網路方式陳列、持有、輸入該等商品，竟基於意
    圖販賣而透過網路方式陳列侵害商標權商品之犯意，於民國
    109年間某日，自印尼國購入仿冒固喜公司商標圖樣之肩背
    包4個及皮夾5個，且該等商品均係未經商標權人固喜公司同
    意或授權之仿冒商標商品(下總稱本案仿冒商品)，並於110
    年1月5日前某日起，在不詳處所，以手機連結網際網路，登
    入其所申請之臉書網站帳號，以肩背包每個售價650元、皮
    夾每個450元之價格，刊登販售之訊息，供不特定人瀏覽購
    買而陳列侵害甲商標圖樣之商品。
三、於110年1月5日9時許，在雲林縣○○市○○路0號之郵局，經警
    執行盤察，令阿娣出示身分證件時，阿娣為避免其逾期居留
    身分為我國公務機關或他人所發覺，竟基於偽造署押之犯意
    ，在「內政部移民署南區事務大隊雲林縣(起訴書誤載為高
    雄市)專勤隊執行查察營業（工作）處所紀錄表」之「現場
    相關人員」欄位中，接續偽簽「WINDA SUSMIATI」之簽名及
    指印各1枚，足以生損害於「亞蒂」本人及入出境管理機關
    對於外籍移工入出境管理之正確性，嗣經內政部移民署南區
    事務大隊雲林縣專勤隊察覺有異，因而查知上情。
貳、程序部分
　　本案被告阿娣所犯之罪，均非死刑、無期徒刑、最輕本刑為
    3 年以上有期徒刑之罪，或高等法院管轄第一審之案件，被
    告就前揭被訴事實為有罪之陳述，經受命法官告以簡式審判
    程序之旨，並聽取被告、辯護人及公訴人之意見後，本院認
    無不得或不宜改依簡式審判程序進行之處，爰依刑事訴訟法
    第273 條之1 第1 項、第284 條之1 規定，經合議庭評議後
    ，裁定本案由受命法官獨任進行簡式審判程序。是本案之證
    據調查，依刑事訴訟法第273 條之2 規定，不受同法第159 
    條第1 項、第161 條之2 、第161 條之3 、第163 條之1及
    第164 條至第170 條規定之限制，先予敘明。　
參、認定犯罪事實所憑之證據及理由　　
一、上開犯罪事實業經被告坦承不諱（警卷第5至19頁、偵卷第2
    3至29頁、本院卷第172、186頁），核與證人即同案被告亞
    蒂（偵卷第63至67頁）之證述相符，並有手機翻拍照片1份
    （警卷第11至19頁）、內政部移民署南區事務大隊雲林縣專
    勤隊執行查察營業處所紀錄表1份（警卷第21至22頁）、衛
    生福利部中央健康保險署110 年1 月20日健保醫字第110005
    0912號函、110 年2 月5 日健保南費二字第1105002452號函
    各1 份（警卷第23至29頁）、內政部移民署南區事務大隊雲
    林縣專勤隊搜索扣押筆錄、扣押物品目錄表、扣押物照片1 
    份（偵卷第37至46頁）、恒鼎知識產權代理有限公司110 年
    3 月9 日110 恒鼎智字第0094號函暨鑑定報告1 份（偵卷第
    47至55頁）、內政部移民署外人居停留資料查詢（外勞）-
    明細內容2紙（警卷第35至37頁）、衛生福利部中央健康保
    險署南區業務組110 年7 月26日健保南醫字第1105048225號
    函暨檢送業務訪查訪問記錄、保險對象門診就醫紀錄明細表
    、費用估算、衛生福利部中央健康保險署110 年2 月22日健
    保南字第1105056246號函、醫療費用收回收款入帳明細表、
    費用換算各1 份（本院卷第53至71頁）在卷可查，另有扣案
    之仿冒固喜公司商標之肩背包4個及皮夾5個為憑。
二、綜上，被告之任意性自白各有上開證據予以補強，應與事實
    相符，均堪採為認定事實之依據。從而，本案事證明確，被
    告犯行堪以認定，均應依法論罪科刑。　　
肆、論罪科刑
一、針對犯罪事實一部分：
㈠、按刑法第339 條第1 項、第2 項分別規定詐欺取財罪及詐欺
    得利罪，前者之行為客體係指財物，後者則指取得債權、免
    除債務、延期履行債務或提供勞務等財物以外之財產上不法
    利益(最高法院86年台上字第3534號判決意旨參照)。查被告
    冒用亞蒂之健保卡就醫，所詐得者應係免除支付醫事服務費
    用之利益甚明，揆諸前開說明，自應論以詐欺得利罪。
㈡、核被告就犯罪事實一所為，係犯刑法第339條第2項之詐欺得
    利罪。被告與亞蒂有犯意聯絡及行為分擔，應論以共同正犯
    。又被告先後多次冒用亞蒂之健保卡就醫，其係為達到詐欺
    得利之目的，且均侵害健保署之財產法益，各行為間之獨立
    性極為薄弱，依一般社會健全觀念，難以強行分開，在刑法
    評價上，應為數個舉動之接續施行，合為包括之一行為予以
    評價，而屬接續犯，應論以一罪。
二、針對犯罪事實二部分：　　
　　核被告所為，係犯商標法第97條後段之意圖販賣而透過網路
    方式陳列侵害商標權之商品罪。其意圖販賣而透過網路方式
    持有、輸入侵害商標權商品之低度行為，為其意圖販賣而透
    過網路方式陳列之高度行為所吸收，不另論罪。
三、針對犯罪事實三部分：
㈠、按刑法上所謂偽造文書，以無製作權之人製作他人名義之文
    書為要件（最高法院95年度台非字第14號判決意旨參照）。
    次按所謂署押，指於紙張或物體上簽署之姓名，或其他符號
    用在表示其承認簽署文書之效力，與印文具有同一之作用與
    效力，一般人有於姓名之下再按捺指紋，或以按捺指紋代替
    簽名者，如偽造指紋亦屬偽造署押之一種（最高法院92年度
    台上字第4815號判決意旨參照）。又刑法第217 條所稱之「
    偽造署押」，係指行為人冒用本人名義在文件上署名或為民
    法第3 條第3 項所稱指印之類似署名行為（最高法院80年度
    台非字第277號判決意旨參照），故倘行為人以署名之意，
    於文件上署名，且該署名僅在表示署名者個人身分，以作為
    人格同一性之證明，除此之外，再無任何其他用意者，即係
    刑法上所稱之「署押」。
㈡、查被告於「內政部移民署南區事務大隊雲林縣專勤隊執行查
    察營業（工作）處所紀錄表」偽簽「WINDA SUSMIATI」之署
    押(含簽名及指印各1枚)，該文件係內政部移民署南區事務
    大隊雲林縣專勤隊製作之文書，內容係記載專勤隊員實施查
    察之見聞紀錄，是被告於該文件之「現場相關人員」欄位偽
    簽「WINDA SUSMIATI」之署押(含簽名及指印各1枚)，至多
    僅係表示現場接受調查、詢問及見證專勤隊員製作該文書作
    業過程者，均係「WINDA SUSMIATI」，以此作為人格同一性
    之證明，除此之外，尚不能表示其係有製作何種文書之意思
    及曾為何項之意思表示，依據前開說明，被告偽造者性質係
    屬署押，是核被告所為，係犯刑法217條第1項之偽造署押罪
    。
㈢、又被告於上開時間、地點偽簽亞蒂之簽名及按捺指印各1枚之
    行為，係於同一時間、地點持續為之，時間、地點密接，各
    行為獨立性極為薄弱，依一般社會通常觀念，難以強行分開
    ，在刑法評價上，以視為數個舉動之接續施行較為合理，為
    接續犯，僅論以一罪。另起訴書犯罪事實欄雖漏未記載被告
    偽簽亞蒂之指印部分，然此部分為起訴範圍所及，本院自得
    加以審判，併此敘明。　　
四、被告就犯罪事實一至三所為犯行，犯意各別，行為互殊，應
    分論併罰。　　　　　　
五、爰審酌就犯罪事實一部分，被告貪圖不法利益，使用亞蒂健
    保卡就醫，以詐術獲得如附表所示之不法利益；就犯罪事實
    二部分，商標具有辨識商品來源功用，權利人須經過相當時
    間並投入大量資金於商品行銷及品質改良，始使該商標具有
    代表一定品質效果，然被告意圖販賣而透過網路方式陳列本
    案仿冒商品，欠缺尊重他人智慧財產權之觀念，對商標專用
    權人潛在市場利益造成侵害；就犯罪事實三部分，被告為掩
    飾真實身分，避免其為失聯移工身分遭揭露之風險，竟偽簽
    亞蒂之署押(含簽名及指印各1枚)，足以生損害於出國管理
    機關管理外來人口身分之正確性及亞蒂本人，所為均實不可
    取；惟念及被告犯後坦承犯行，態度尚佳，且針對犯罪事實
    一部分，其已繳納8,426元與健保署，此有本院110 年10月2
    1日公務電話紀錄單、被告提出之郵政劃撥收據(本院卷第16
    1、197、199頁)在卷可證，另被告於警詢時陳稱：當初因我
    有淋巴腺及皮膚疾病，故需去醫院就醫等語（警卷第7頁）
    ；針對犯罪事實二部分，被告已與固喜公司成立和解，並已
    賠償完畢，而固喜公司表示同意給與被告緩刑之機會等節，
    有固喜公司110年8月23日刑事陳報狀檢附和解書1 份（本院
    卷第115至118頁）、本院110年10月21日公務電話紀錄單附
    卷供參，可見被告有彌補過錯之心。又被告前無受有期徒刑
    以上刑之宣告之前案紀錄，素行尚佳。兼衡被告自陳高中畢
    業之教育程度；未婚，無子女；家庭成員有母親；現在沒有
    工作，生活開銷由母親寄錢過來等情。再徵諸檢察官、辯護
    人對被告刑度之意見等一切情狀，分別量處如主文所示之刑
    ，且就拘役部分定其應執行之刑，併均諭知易科罰金之折算
    標準。　　
六、被告及辯護人雖陳稱：當初被告滿懷希望來臺工作，然因工
    作內容與先前所應徵之內容完全不同，求助無門，才離開工
    作場所。有關犯罪事實一部分，被告係基於看病之理由，始
    借用他人之健保卡就醫，且不法利益均已劃撥繳回；關於犯
    罪事實二部分，被告僅有刊登訊息於網路上，並無販賣之舉
    ，亦與固喜公司達成和解，固喜公司表示同意給與被告緩刑
    之機會；有關犯罪事實三部分，被告均已承認犯罪，希望給
    與被告緩刑之諭知等語。惟查，被告固未曾因故意犯罪，而
    受有期徒刑以上刑之宣告，且就犯罪事實一部分，已劃撥繳
    回不法利益；就犯罪事實二部分，已與固喜公司成立和解，
    並已賠償完畢，固喜公司表示同意給與被告緩刑之機會等情
    。然而，本院審酌被告針對犯罪事實一部分，其持亞蒂之健
    保卡就醫次數為5次，不法利益共計8,426元(計算式：698元
    ＋283元＋6,793元＋336元＋316元＝8,426元)，數額及次數均非
    謂極低。況且，被告另於109年間某日，自印尼國購入本案
    仿冒商品，後續並透過網路方式陳列本案仿冒商品。又於11
    0年1月5日9時許，為避免其逾期居留身分遭查悉，遂偽造亞
    蒂之上開署押，損害我國入出國管理機關管理外來人口身分
    之正確性及被冒名人之權益，審酌上開犯行於時間上均具有
    密接性，堪認被告欠缺守法信念，故為使被告能夠深刻反省
    ，對自身行為有所警惕，並重建其正確法治觀念，尚難認所
    宣告之刑有以暫不執行為適當之情狀，是被告及辯護人上述
    主張，自難憑採，附此敘明。　　
伍、沒收部分
一、犯罪事實一部分：
　　被告享有之不法利益共計8,426元，核屬其犯罪所得，然其
    均已劃撥繳回，業如前述，此有本院110 年10月21日公務電
    話紀錄單、被告提出之郵政劃撥收據(本院卷第161、197、1
    99頁)存卷可考，爰依刑法第38條之1第5項規定，不予宣告
    沒收。
二、犯罪事實二部分：
    侵害商標權、證明標章權或團體商標權之物品或文書，不問
    屬於犯罪行為人與否，沒收之，商標法第98條定有明文。經
    查，扣案之仿冒固喜公司商標之肩背包4個及皮夾5個，均係
    侵害商標權之物品，應依商標法第98條之規定，均宣告沒收
    之。另本案被告陳稱：本案之仿冒固喜公司商標之肩背包、
    皮夾，都尚未售出，亦無獲利等語(本院卷第176頁)，且卷
    內亦無證據足資證明被告有販賣仿冒商標商品既遂之事實，
    自不生因違法販賣行為所生不法利得應予沒收之問題。
三、犯罪事實三部分：　　　　
　　偽造之印章、印文或署押，不問屬於犯人與否，沒收之，刑
    法第219 條定有明文。此規定係採義務沒收主義，凡偽造之
    印章、印文或署押，不論是否屬於犯人所有，苟不能證明業
    已滅失，均應依法宣告沒收（最高法院96年度台上字第1310
    號判決意旨參照）。是被告於「內政部移民署南區事務大隊
    雲林縣專勤隊執行查察營業（工作）處所紀錄表」偽簽之「
    WINDA SUSMIATI」之署押2枚(含簽名及指印各1枚)，爰依前
    揭規定均宣告沒收之。
陸、末查，被告係印尼籍之外國人，其在我國境內為上開犯行，
    針對偽造署押罪部分，受本案有期徒刑以上之宣告，且其乃
    逾期居留，有內政部移民署外人居停留資料查詢（外勞）- 
    明細內容可參（偵卷第35頁），已不適合在我國繼續居留，
    有驅逐出境之必要，爰依刑法95條之規定，併予宣告其於刑
    之執行完畢或赦免後，驅逐出境。　　
柒、應適用之法律：刑事訴訟法第273 條之1第1項、第299 條第
    1 項前段，商標法第97條後段、第98條，刑法第11條、第28
    條、第217條第1項、第339條第2項、第41條第1項前段、第5
    1條第6款、第95條、第219條、刑法施行法第1 條之1 第1 
    項 。　　　　　　
本案經檢察官朱啓仁提起公訴，檢察官李承桓、謝宏偉到庭執行
職務。
中　　華　　民　　國　　110 　年　　11　　月　　9 　　日
                  刑事第八庭  法  官   蕭孝如
以上正本證明與原本無異。
如不服本判決應於收受判決後 20 日內向本院提出上訴書狀，並
應敘述具體理由；其未敘述上訴理由者，應於上訴期間屆滿後20
 日內向本院補提理由書（均須按他造當事人之人數附繕本）。
「切勿逕送上級法院」。
                              書記官   沈佩霖
中　　華　　民　　國　　110 　年　　11　　月　　9 　　日

附錄本件論罪科刑法條全文
中華民國刑法第217條
偽造印章、印文或署押，足以生損害於公眾或他人者，處三年以
下有期徒刑。
盜用印章、印文或署押，足以生損害於公眾或他人者，亦同。

中華民國刑法第339條
意圖為自己或第三人不法之所有，以詐術使人將本人或第三人之
物交付者，處五年以下有期徒刑、拘役或科或併科五十萬元以下
罰金。
以前項方法得財產上不法之利益或使第三人得之者，亦同。
前二項之未遂犯罰之。

商標法第97條
明知他人所為之前二條商品而販賣，或意圖販賣而持有、陳列、
輸出或輸入者，處一年以下有期徒刑、拘役或科或併科新臺幣五
萬元以下罰金；透過電子媒體或網路方式為之者，亦同。

附表
編號 犯罪日期  就醫醫事機構 醫療費用點數(起訴書誤載為醫療費用金額) 部分負擔(新臺幣） 申請費用點數 申請費用(新臺幣) 1  109年3月31日 成大醫院斗六分院 787(起訴書誤載為786) 80元 707 698元(起訴書誤載為706元) 2 109年8月29日 張內兒科診所 319 50元 269 283元(起訴書誤載為269元) 3 109年9月14日 成大醫院斗六分院 7,291   100元 7191 6,793元(起訴書誤載為7,191元) 4 109年9月21日 同上 456 100元  356 336元(起訴書誤載為356元) 5 109年9月28日 同上 415(起訴書誤載為451) 80元 335 316元(起訴書誤載為335元)